【裁判字號】    95,重國,7
【裁判日期】    950831
【裁判案由】    國家賠償
【裁判全文】
臺灣板橋地方法院民事判決               95年度重國字第7號
原      告  乙○○
訴訟代理人  蔡雲璽律師
被      告  台北縣政府
法定代理人  甲○○
上列當事人間請求國家賠償事件，本院判決如下：
    主  文
原告之訴及假執行之聲請均駁回。
訴訟費用由原告負擔。
    事   實
本件原告起訴請求：被告應給付原告新台幣（下同）4,956 萬2,
325 元，及自民國95年7 月1 日起至被告完成台北縣永和市○○
段300 號土地徵收或返還占有予原告之日止，每年給付原告269
萬7,228 元，並陳明願供擔保請准宣告假執行。其起訴意旨略以
：緣被告於61年為配合台灣省公共工程局辦理永和路拓寬工程申
請徵收坐落永和鎮（改制後為永和市○○○段潭墘小段11911 地
號土地（重測後為台北縣永和市○○段300 地號土地），經報台
灣省政府於61年1 月20日以府民地丁字第124779號令准予照案徵
收，行政院61年2 月28日台61內字第1805號令准予備查，台北縣
政府以61年4 月28日北府地四字第53514 號公告徵收，然未通知
系爭土地所有人黃朝榮（即原告之父）領取補償費及辦理提存手
續，經台灣高等行政法院91年度訴字第771 號判決認該土地徵收
核准案應從61年6 月13日起失效；原告之父黃朝榮於87年此亡，
系爭土地由原告及原告之母黃朱鑾嬌繼承，嗣原告之母於91年死
亡，由原告及黃泰然繼承原告之母之財產，而原告與黃泰然達成
分割協議，由原告取得系爭土地所有權及相關權利，故原告起訴
應屬適格合法；而被告未經合法徵收程序，即將系爭土地闢為縣
道，事後拒不返還，又遲延不為補辦徵收或以其他方式補償，顯
係故意或過失違反作為義務而嚴重侵害原告之所有權，致原告受
有損害；而系爭土地自75年11月14日起95年7 月1 日止原告所受
之損害金總計為4,956 萬2,325 元，且自95年7 月1 日起至被告
辦畢徵收或返還系爭土地之日止，原告每月受有相當於租金之損
害269 萬7,229 元，均得依國家賠償法第2 條請求被告賠償，爰
依國家賠償法第2 條之規定提起本件訴訟等語。
    理  由
一、按「上訴人係於被上訴人所涉偽造文書等案件提起附帶民事
    訴訟，本於侵權行為之法律關係，請求損害賠償，回復原狀
    。而刑事判決所認定被上訴人之犯罪事實，係被上訴人偽稱
    其為許維舟之曾孫且係唯一之繼承人，向金門縣地政事務所
    申辦上開五筆土地之繼承登記，足生損害於許維舟之繼承人
    及土地登記之正確性。是被上訴人將系爭五筆土地登記為其
    所有，其侵權行為所造成受損害者為許維舟之全體繼承人，
    系爭五筆土地屬許維舟繼承人全體所公同共有，上訴人自不
    得單獨對被上訴人請求損害賠償，本件僅由上訴人一人起訴
    ，其當事人顯不適格。」最高法院86年台上第3789號判決要
    旨著有明文。
二、查原告主張系爭11911 地號土地為訴外人黃朝榮即原告之父
    所有，嗣原告之父黃朝榮於87年3 月14日、原告之母黃朱鑾
    繑於91年5 月18日死亡，系爭土地由原告與訴外人黃泰然即
    原告之弟共同繼承，則系爭土地屬訴外人黃朝榮之繼承人全
    體共同共有，揆諸前揭最高法院裁判要旨，原告自不得單獨
    對被告請求損害賠償，本件僅由原告一人起訴，其當事人顯
    不適格。復查原告雖陳稱：原告已與黃泰然成分割協議，由
    原告得系爭土地所有權及相關權利等語，惟原告從令與黃泰
    然有簽訂分割協議之情事，惟該分割協議係屬債權契約，不
    生物權變動之效力，而系爭11911 地號土地目前仍登記於黃
    朝榮名下，並未移轉登記至原告名下，有土地登記謄本1 件
    足憑，則系爭土地仍屬黃朝榮之全體繼承人公同共有，並不
    因原告與黃泰然間簽訂分割協議而發生物權變動之效力，是
    原告主張：其因簽訂分割協議而單獨取得所有系爭土地所有
    權與相關權利云云，於法顯屬無據。末查訴外人黃朝榮之繼
    承人，據原告所提出之繼承系統表所載，有配偶黃朱鑾嬌、
    子女黃泰洋、黃泰壽、黃泰山、黃泰堂、原告、黃泰然、黃
    美麗、黃美惠共9 人，雖原告並未於起訴狀書詳述黃泰洋、
    黃泰壽、黃泰山、黃泰堂、黃美麗、黃美惠等6 人是否有拋
    棄繼承之情事，為何非系爭土地之繼承人，然系爭土地之繼
    承人依原告起訴書狀所載，至少即有原告與黃泰然，則訴外
    人黃泰洋、黃泰壽、黃泰山、黃泰堂、黃美麗、黃美惠等6
    人是否為系爭土地之繼承人，因本件訴訟僅由原告一人起訴
    而當事人不適格，並無進一步查證之必要，附此敘明。
三、綜上所述，本件原告之訴依其所述之事實，在法律上顯無理
    由，爰不經言詞辯論，逕以判決駁回之。又原告既受敗訴之
    判決，其假執行之聲請，亦失所附麗，應併予駁回。
四、結論：原告之訴為顯無理由理由，依民事訴訟法第249 條
    第2 項、第78條，判決如主文。
中    華    民    國    95    年    8     月    31    日
                  民事第三庭    法  官  何君豪
以上正本係照原本作成
如對本判決上訴，須於判決送達後20日內向本院提出上訴狀
中    華    民    國    95    年    8     月    31    日
                            書記官  蕭興南


司法院資訊處製作；財團法人民間司法改革基金會備份。
